臺灣雲林地方法院刑事判決
111年度易字第226號
公  訴  人  臺灣雲林地方檢察署檢察官
被      告  陳啓義


上列被告因竊盜案件，經檢察官提起公訴（111年度偵字第2173
號），本院判決如下：
    主  文
陳啓義犯竊盜罪，處拘役伍拾日，如易科罰金，以新臺幣壹仟元
折算壹日。未扣案之犯罪所得茶葉罐壹罐、濾掛式咖啡掛耳包拾
陸包及現金新臺幣壹萬元均沒收，於全部或一部不能沒收或不宜
執行沒收時，追徵其價額。
    事  實
一、陳啓義於民國111年2月16日下午5時44分許，行經雲林縣○○
    市○○路000○0號之麥當勞斗六民生店前，見劉悅所有、掛置
    在車牌號碼000-0000號普通重型機車車頭下方掛鉤上之紅色
    紙袋1個（內含如附表所示之物），認有機可乘，竟意圖為
    自己不法之所有，基於竊盜之犯意，徒手竊取該紅色紙袋，
    得手後旋步行離開現場，並前往雲林縣○○市○○路000號之斗
    六火車站前休息區檢視上開竊得物品，復將紅色紙袋1個、
    濾掛式咖啡掛耳包禮盒外包裝2個、牛皮紙袋信封1個及收據
    1張棄置在休息區附近草地上後離去。嗣經劉悅察覺失竊，
    乃報警處理，經警調閱麥當勞斗六民生店及斗六火車站前監
    視器錄影畫面，並在斗六火車站前休息區附近草地上尋獲前
    揭遭陳啓義棄置之物，始循線查知上情。
二、案經雲林縣警察局斗六分局報告臺灣雲林地方檢察署檢察官
    偵查起訴。
    理  由
壹、程序方面：
一、法院認為應科拘役、罰金或應諭知免刑或無罪之案件，被告
    經合法傳喚無正當理由不到庭者，得不待其陳述逕行判決，
    刑事訴訟法第306條定有明文。查被告陳啓義經本院合法傳
    喚，於審理期日無正當理由不到庭，有本院刑事報到單、送
    達證書、個人戶籍資料查詢結果、臺灣高等法院被告前案紀
    錄表及臺灣高等法院在監在押全國紀錄表各1份在卷可稽（
    見本院卷第53、65至71、73頁），而本院認本案係應科拘役
    之案件，揆諸上開規定，爰不待其陳述，逕為一造缺席判決
    。
二、本判決下述引用被告以外之人於審判外之供述證據，檢察官
    於本院審判程序時，經本院當庭提示，迄本院言詞辯論終結
    前，未對於證據能力聲明異議，而視為同意該等證據具有證
    據能力，本院審酌該等證據資料製作時之情況，尚無違法不
    當及證明力明顯過低之瑕疵，以之作為證據係屬適當，依刑
    事訴訟法第159條之5規定，認具有證據能力。
貳、實體方面：
一、認定事實所憑之證據及理由：
    訊據被告固坦承有於上揭時間，在麥當勞斗六民生店前拿取
    被害人所有、掛置在機車掛鉤上之紅色紙袋1個，惟矢口否
    認有何竊盜犯行，辯稱：伊看到紅色紙袋就拿走了，至於拿
    什麼伊也不清楚。伊只有拿1個茶葉空罐，裡面並沒有現金
    云云。經查：
  ㈠被害人劉悅於111年2月16日下午5時7分許，騎乘車牌號碼000
    -0000號普通重型機車抵達雲林縣○○市○○路000○0號之麥當勞
    斗六民生店，並將該機車停放在店門口後入店消費，而其於
    停放機車當時，曾將1個紅色紙袋掛在機車車頭下方之掛鉤
    上。嗣被害人於同日下午6時20分許步出麥當勞斗六民生店
    並準備騎乘機車時，發現其掛在掛鉤上之紅色紙袋不見蹤影
    ，遂於同日晚上7時44分許報警處理，經警調閱附近道路監
    視器錄影畫面，復循線前往斗六火車站前休息區勘察時，發
    現被害人所稱不見之紅色紙袋及被害人表示原放置在該紅色
    紙袋內之禮盒外包裝2個、牛皮紙袋信封1個、收據1張均遭
    人棄置在休息區座位後方之草地上等情，業據被害人於警詢
    及偵訊時證述明確（見偵卷第15至17、81至82頁），且有案
    發現場附近道路監視器錄影畫面擷圖共17張、雲林縣警察局
    斗六分局111年6月10日雲警六偵字第1111002435號函暨所附
    斗六派出所警員職務報告、警方在斗六火車站前休息區附近
    草地上尋獲紅色紙袋、禮盒外包裝、牛皮紙袋信封及收據之
    照片共13張等證據資料在卷可佐（見偵卷第19至49頁），是
    上開事實，首堪認定。
  ㈡酌之被害人於偵查中歷來之證述，均一致證稱其掛置在機車
    掛鉤上之紅色紙袋，為其當時打工之大藏聯合建築師事務所
    發放之年節禮物，其內包含卡其色及紅色紙盒包裝之商品禮
    盒共2盒、茶葉罐1罐、牛皮紙袋信封1個、放置在信封袋內
    之收據1紙及現金新臺幣（下同）1萬元（見偵卷第15至17、
    81至82頁）等語。對此，參諸卷附案發現場照片（見本院卷
    第29至35頁），警方於案發後在斗六火車站前休息區附近草
    地上尋獲之物，確實包含紅色紙袋1個、商品禮盒外包裝2個
    、牛皮紙袋信封1個及收據1紙，且細繹警方拾獲之收據內容
    ，其上載明：「領據  茲收到  大藏聯合建築師事務所支付
    ：『111-113年度埔里遊客中心暨管理站興建及轄內周邊景觀
    工程委託規劃暨設計、監造案』之景觀顧問費  金額：新臺
    幣壹萬元整  具領人：＿＿（簽章）身分證字號：＿＿戶籍地址
    ：＿＿中華民國111年02月＿日」等語（見本院卷第27、29頁）
    ，上開收據固留有部分內容空白之欄位，惟已表明該張收據
    係為使景觀顧問費之具領人確認已收受現金1萬元之目的所
    製作，且具領日期亦記載為111年2月間，此適與被害人所證
    於111年2月16日當天，其騎車前往麥當勞斗六民生店前，有
    在大藏聯合建築師事務所領取1萬元打工之薪資，薪資及薪
    資條（即收據）均裝入牛皮紙袋信封內，牛皮紙袋信封則放
    在紅色紙袋內乙情互核相符（見偵卷第81至82頁），自此已
    足認定被害人證稱其於案發前，曾將裝入1萬元現金之牛皮
    紙袋信封連同收據放置在遭竊之紅色紙袋內乙情屬實。再觀
    諸被告於警詢時之供述，其固稱不清楚自己拿了什麼東西，
    然又明白供稱其有拿走1個茶葉空罐等語（見偵卷第11至12
    頁），而此部分核與被害人前揭所證遭竊之紅色紙袋內有放
    置1罐茶葉罐乙節相符，是堪認被害人遭竊之紅色紙袋內曾
    放置1罐茶葉罐之事實。又被害人對於警方在斗六火車站前
    休息區附近草地上尋獲之商品禮盒外包裝2個，原究係用以
    包裝何種商品乙節，雖僅概括證稱可能是食品、咖啡豆之禮
    盒，價值大約各400元等語（見本院卷第37頁之本院111年6
    月15日公務電話紀錄單），然考量被害人於案發當日甫受贈
    此年節禮盒，其因此未熟悉所獲贈之商品禮盒內容物暨價值
    等細節，並未悖於常情，且警方既已在斗六火車站前休息區
    附近草地上尋獲商品禮盒之外包裝2個，應足認定被害人所
    證其遭竊之物品包含2盒以紙盒包裝之禮盒等語，確屬可信
    。復參諸本院依警方尋獲之商品禮盒外包裝上印有「出軌咖
    」等字樣，以警方拍攝之商品禮盒外包裝照片詢問「出軌咖
    自家烘焙咖啡館」是否有販售如照片所示之禮盒商品，業據
    該咖啡館確認照片中所示之紅色、卡其色紙盒，均為該咖啡
    館販售之濾掛式咖啡掛耳包之禮盒外包裝，且該等禮盒之內
    容物約可裝8至10包掛耳包，每盒價格約在350元至400元之
    間（見本院卷第61至62-3頁），而該咖啡館回覆之禮盒售價
    ，與前揭被害人所稱之禮盒價格相近，亦與本院依職權查詢
    「出軌咖自家烘焙咖啡館」網頁中所示濾掛式咖啡掛耳包商
    品之價格大致相符，此有「出軌咖自家烘焙咖啡館」網頁擷
    圖2紙在卷足憑（見本院卷第57至59頁），綜此足認被害人
    原放置在紅色紙袋內之物品包含「出軌咖自家烘焙咖啡館」
    之濾掛式咖啡掛耳包禮盒2盒。至於該2盒禮盒之內容物數量
    及價格，因自卷存事證無法具體確認，依有疑利歸被告原則
    ，自應採取對被告有利之判斷，僅能認定2盒禮盒內之商品
    各為濾掛式咖啡掛耳包8包，價值各為350元。
  ㈢細觀卷附案發現場附近道路監視器錄影畫面擷圖（見偵卷第1
    9至45頁），可見於111年2月16日下午5時44分許，曾有1名
    頭戴深色毛帽、身穿淺灰色長袖上衣、深色長褲、腳踩深色
    拖鞋及手持深色雨傘之男子曾在被害人停放之上開機車附近
    徘徊，隨後即徒手竊取被害人掛在機車掛鉤上之紅色紙袋，
    嗣該名男子提著紅色紙袋步行穿越雲林縣斗六市民生路與大
    同路口，即走向斗六火車站前休息區之座位，並坐在該處翻
    動紅色紙袋內之物品。該名男子復於同日晚上6時7分許，右
    手拿著前揭深色雨傘，左手則拿著不明物品，步行離開斗六
    火車站前。而依被告於111年2月18日為警通知到案製作筆錄
    時之裝扮，為頭戴深色毛帽、身穿淺灰色長袖上衣、深色長
    褲及手持深色雨傘，此恰與上開監視器錄影畫面擷圖中所示
    下手竊取被害人之紅色紙袋之男子特徵相符，此有被告之全
    身相片3張在卷可按（見偵卷第47、57頁），且被告於警詢
    時亦坦認案發現場附近道路監視器所拍攝到在麥當勞斗六民
    生店外竊取紅色紙袋，並將紅色紙袋攜往斗六火車站前休息
    區附近座位，復手持茶葉罐1罐離去之人為其本人等語明確
    （見偵卷第10至11頁），由此足認被告即為於111年2月16日
    下午5時44分許，在麥當勞斗六民生店前，趁被害人離去而
    未及注意之際，徒手竊取被害人掛在機車掛鉤上紅色紙袋（
    內含如附表所示之物）之人無訛。
  ㈣被告雖辯稱其不清楚紅色紙袋內有什麼東西，其僅拿走茶葉
    空罐1個，裡面沒有現金1萬元云云。惟查，被告於警詢時已
    坦承有於上揭時、地徒手竊取被害人之紅色紙袋，並將該紅
    色紙袋攜往斗六火車站前休息區之座位，且其有將紅色紙袋
    、2個盒子、1個牛皮紙袋信封、1張收據棄置在斗六火車站
    前休息區旁草地上，及有拿走茶葉罐1罐等事實（見偵卷第1
    1至12頁），另供稱案發當日沒有人與其共同行竊或教唆其
    拿走被害人之物品等語（見偵卷第12頁），而上開茶葉罐、
    牛皮紙袋信封及商品禮盒外包裝均為被害人放在紅色紙袋內
    之物品，且牛皮紙袋信封內原裝有收據1紙及現金1萬元乙情
    ，業經本院認定如前，又依警方尋獲遭棄置物品時所拍攝之
    現場照片，可知原置於牛皮紙袋信封內之收據係經人揉爛後
    丟置在草地上（見偵卷第49頁），承辦員警復表示尋獲物品
    當時，牛皮紙袋信封內並未裝有任何物品（見本院卷第25頁
    ），由此足以推認該牛皮紙袋信封內之收據及現金確曾遭被
    告翻動、拿取，是以被告於111年2月16日下午5時44分許所
    竊取之物品，自包含紅色紙袋及如附表所示之物，僅係其事
    後曾將紅色紙袋內之牛皮紙袋信封、收據及商品禮盒外包裝
    棄置在現場，未全部攜同離去而已。從而，被告辯稱其不清
    楚拿走什麼東西，其只有拿走茶葉罐1罐，裡面沒有現金云
    云，所辯顯然避重就輕，無值採信。
  ㈤綜上，被告確有起訴書所指之竊盜犯行，其於警詢時所辯洵
    屬卸責之詞，自非可採。故本案事證已臻明確，應予依法論
    科。
二、論罪科刑：
  ㈠核被告所為，係犯刑法第320條第1項之竊盜罪。
  ㈡爰審酌被告前曾因賭博及數次竊盜犯行，迭經法院判決處刑
    及執行，有前揭被告之前案紀錄表在卷可參（見本院卷第65
    至68頁），難認素行良好；詎其不知警惕，不思循正途獲取
    財物，猶恣意竊取被害人掛置在機車車頭下方掛鉤上之財物
    ，顯然欠缺尊重他人財產法益之觀念，守法意識淡薄，所為
    誠值非難；另考量被告犯後並未坦承全部犯行，亦未就本案
    與被害人達成和解，或設法賠償被害人之財產損失，犯後態
    度難認良好；惟念及被告本案係以徒手方式行竊，手段尚屬
    平和，犯罪情節未臻嚴鉅；兼衡被告自陳為國小畢業之智識
    程度、目前無業、家庭經濟狀況勉持等一切情狀（見偵卷第
    9頁調查筆錄之「受詢問人」欄所載），量處如主文所示之
    刑，並諭知易科罰金之折算標準。
三、關於沒收：
    按犯罪所得，屬於犯罪行為人者，沒收之；前2項之沒收，
    於全部或一部不能沒收或不宜執行沒收時，追徵其價額；宣
    告前2條之沒收或追徵，有過苛之虞、欠缺刑法上之重要性
    、犯罪所得價值低微，或為維持受宣告人生活條件之必要者
    ，得不宣告或酌減之，刑法第38條之1第1項前段、第3項、
    第38條之2第2項分別定有明文。查被告在麥當勞斗六民生店
    前竊得之紅色紙袋1個（內含如附表所示之物），為其本案
    竊盜之違法行為所得之物，而其中茶葉罐1罐（價值800元）
    、濾掛式咖啡掛耳包禮盒2盒內之濾掛式咖啡掛耳包共16包
    （價值合計700元）及現金1萬元均未扣案，復未實際合法發
    還被害人，爰均依刑法第38條之1第1項前段規定宣告沒收，
    並於全部或一部不能沒收或不宜執行沒收時，依同條第3項
    規定追徵其價額。至員警在斗六火車站前休息區附近草地上
    拾獲之紅色紙袋1個、濾掛式咖啡掛耳包禮盒外包裝2個、牛
    皮紙袋信封1個及收據1張，固同為被告本案竊得之物，惟考
    量該等物品之價值低微，被害人於警方通知尋獲上開物品後
    ，亦同意警方將上開「無價值之財物容器」攜回採證，毋庸
    發還（見本院卷第25頁），是認對於上開被告棄置之物宣告
    沒收，顯然欠缺刑法上之重要性，爰依刑法第38條之2第2項
    規定，不予宣告沒收或追徵價額，附此敘明。
據上論斷，應依刑事訴訟法第299條第1項前段、第306條，刑法
第320條第1項、第41條第1項前段、第38條之1第1項前段、第3項
，刑法施行法第1條之1第1項，判決如主文。
本案經檢察官林柏宇提起公訴，檢察官蔡如琳到庭執行職務。
中　　華　　民　　國　　111 　年　　7 　　月　 13 　　日
                  刑事第二庭  法  官  蘇珈漪
以上正本證明與原本無異。
如不服本判決應於收受判決後20日內向本院提出上訴書狀，並應
敘述具體理由；其未敘述上訴理由者，應於上訴期間屆滿後20日
內向本院補提理由書。「切勿逕送上級法院」。
                              書記官  曾百慶
中　　華　　民　　國　　111 　年　　7 　　月　　13　　日

附錄本案論罪科刑法條全文：
中華民國刑法第320條
意圖為自己或第三人不法之所有，而竊取他人之動產者，為竊盜
罪，處5年以下有期徒刑、拘役或50萬元以下罰金。
意圖為自己或第三人不法之利益，而竊佔他人之不動產者，依前
項之規定處斷。
前2項之未遂犯罰之。

附表：
編號 紅色紙袋內之物品（元：新臺幣） 數量   1 茶葉罐（價值800元） 1罐   2 出軌咖自家烘焙咖啡館之濾掛式咖啡掛耳包禮盒（分別為紅色、卡其色紙盒包裝，每盒內含濾掛式咖啡掛耳包8包，1盒售價350元） 2盒   3   牛皮紙袋信封（內含收據1紙及現金1萬元） 1個